臺灣屏東地方法院交通事件裁定　　　　　　　　　　　九十三年度交聲字第四二號
　　移送機關　交通部公路總局高雄區監理所屏東監理站
　　異議人即
　　受處分人　甲○○○
右列受處分人因違反道路交通管理處罰條例案件，對於交通部公路總局高雄區監理所
屏東監理站九十三年三月三十日所為之裁決（屏監違字第裁八二─Ｖ0000000
0號），聲明異議，本院裁定如左：
    主  文
原處分撤銷。
甲○○○不罰。
    理  由
一、原處分意旨略以：異議人甲○○○所有之車號五三一九─ＦＣ號自小客車，於九
    十三年二月七日二十三時零分許，在屏東市○○路段，因號牌加裝藍色燈器（汽
    車螺絲藍燈）之違規事實，為屏東縣警察局交通警察隊員警當場攔檢舉發，認異
    議人違反道路交通管理處罰條例第十六條第一項第二款之擅自增加原規格設備致
    影響行車安全之規定，故依法裁處異議人罰鍰新台幣九百元。
二、異議意旨略以：上述車輛雖於車牌處加裝藍色螺絲燈，然該燈之裝置，並不會影
    響車牌號碼之辨識（道路交通管理處法條例第十三條第一款），亦不致影響行車
    安全（同條例第十六條第一項第二款），舉發員警表示會影響夜間測速照相之辨
    識，然異議人曾接獲夜間測速照相之違規相片（但未留存），且遭舉發後已自行
    拍攝夜間相片附卷，足證異議人所加裝光點直徑僅一公分之藍色螺絲燈，確無影
    響牌號辨識及行車安全，爰此聲明異議。
三、按汽車行駛有損毀或變造汽車牌照、塗抹污損牌照，或以安裝其他器具之方式，
    使不能辨認其牌號之情形者，處汽車所有人新臺幣二千四百元以上四千八百元以
    下罰鍰，並責令申請換領牌照或改正；又汽車有其他設備擅自增、減、變更原有
    規格，致影響行車安全之情形者，處汽車所有人新台幣九百元以上一千八百元以
    下罰鍰，道路交通管理處罰條例第十三條第一款、第十六條第一項第二款分別定
    有明文。次按法院受理交通事件，準用刑事訴訟法之規定，道路交通管理處罰條
    例第八十九條前段定有明文，是最高法院七十六年台上字第四九八六號判例「認
    定犯罪事實所憑之證據，雖不以直接證據為限，間接證據亦包括在內，然而無論
    直接證據或間接證據，其為訴訟上之證明，須於通常一般之人均不致有所懷疑，
    而得確信其為真實之程度者，始得據為有罪之認定，倘其證明尚未達到此一程度
    ，而有合理之懷疑存在而無從使事實審法院得有罪之確信時，即應由法院為諭知
    被告無罪之判決。」所揭示刑事訴訟法上法院認定事實之最重要原則之一即認定
    被告有罪，就該有罪事實不能有任何之合理懷疑存在之原則於法院審理行為人違
    反道路交通管理處罰條例案件時，當有其適用，易言之，法院於審理行為人違反
    道路交通管理處罰條例案件，當踐行完畢調查證據之程序後，為事實之認定時，
    如就原處分機關所認定之行為人違規之事實仍有合理之訴訟上懷疑，而無法百分
    之百確信行為人確有該當於道路交通管理處罰條例各該處罰條文之構成要件事實
    時，此際即應依訴訟上之待證事實「倘有懷疑，則從被告之利益作解釋」之證據
    法則，作對受處分人有利之認定。
四、經查：
（一）有關道路交通管理處罰條例第十三條第一款所稱之「不能辨認其牌號」之認定
      一節，交通部同意內政部警政署之意見，應考量於正常視力、光線、距離及角
      度之情況下，依個案具體事實認定處理；又裝置於車輛上之各類燈光（包含號
      牌燈等），其燈色、裝設位置等如有擅自增、減、變更原有燈光規格設備致影
      響行車安全者，得引道路交通管理處罰條例第十六條第一項第二款舉發處罰，
      交通部九十二年十月十七日交路字第０九二００五七六五０號函一紙附卷可稽
      ，故依據該函意旨，行為人於車牌處加裝燈器時，是否應予舉發裁罰，則應視
      裝設之燈器有無造成不能辨認牌號，或致影響行車安全而定。
（二）異議人固於上述車輛車牌處加裝汽車螺絲藍燈，惟該燈光點甚小、光源亦弱，
      於夜間仍可清楚辨識該車車牌號碼一節，有異議人所提照片二張在卷可按。且
      屏東縣警察局亦認本件異議人號牌加裝藍色燈器（汽車螺絲藍燈），尚未構成
      道路交通管理處罰條例第十三條第一款所稱「不能辨認其牌號」之違規，因而
      更正本件違規法條為同條例第十六條第一項第二款，此有屏東縣警察局九十三
      年三月九日屏警交字第０九三００一三七六三號函一份在卷可參，足證本件異
      議人所加裝之燈器，確無不能辨認其號牌之情事。
（三）又本院向屏東縣警察局函詢本案有何影響行車安全情事，屏東縣警察局雖於九
      十三年四月二十八日以屏警交字第０九三００一六五六一號函回覆，然並未對
      本件加裝燈器有何影響行車安全之情形予以說明，有該局上述回函在卷可佐。
      經本院觀察卷附照片，異議人僅在車牌處加裝光點甚小、光源微弱之藍色螺絲
      燈，此與車輛行進用以照明之光源無涉，亦與汽車之重要設備無關，當不致影
      響行車安全至明。況舉發機關既未能說明異議人有何影響行車安全一事，依上
      述訴訟上之待證事實「倘有懷疑，則從被告之利益作解釋」之證據法則，自應
      作對異議人有利之認定。
（四）綜上所述，既無從證明異議人加裝燈器有何影響行車安全情事，原處分機關逕
      依道路交通管理處罰條例第十六條第一項第二款之規定裁處異議人罰鍰九百元
      ，自有未洽，異議人之異議，為有理由，自應由本院撤銷原處分，諭知異議人
      不罰。
據上論斷，應依道路交通案件處理辦法第二十條前段，裁定如主文。
中      華      民      國      九十三      年    五    月    三十一    日
                                    臺灣屏東地方法院交通法庭
                                        法  官    翁世容
右正本證明與原本無異。
如不服本裁定應於收受送達後五日內向本院提出抗告書狀敘述抗告之理由抗告於台灣
高等法院高雄分院。
                                        書記官     王秋淑
中   華      民      國      九十三      年      六      月    一    日
